【裁判字號】    98,交抗,1912
【裁判日期】    980831
【裁判案由】    違反道路交通管理處罰條例
【裁判全文】
臺灣高等法院交通事件裁定            98年度交抗字第1912號
抗  告  人  交通部公路總局臺北區監理所蘆洲監理站
受處分人    甲○○
上列抗告人因受處分人違反道路交通管理處罰條例案件，不服臺
灣板橋地方法院98年度交聲字第1033號，中華民國98年7月6日裁
定，提起抗告，本院裁定如下：
    主  文
抗告駁回。
    理  由
一、原裁定略以：異議人即受處分人甲○○騎乘車牌號碼J8M-21
    1號重型機車，於民國98年4月3日晚間9時17分許，行經臺北
    縣三重市○○○路時，經臺北縣政府警察局警員攔檢施以酒
    測，因有「汽車駕駛人酒精濃度超過規定標準（吐氣所含酒
    精濃度達每公升0.48毫克）」之違規，經警以北縣警交字第
    C00000000號舉發違反道路交通管理事件通知單舉發，嗣經
    原處分機關於98年4月24日以北監蘆字第裁46-C00000000號
    ，依道路交通管理處罰條例第35條第1 項第1 款、第24條第
    1項第2款規定裁處異議人罰鍰45,000元，吊扣駕駛執照12個
    月，並施以道安講習等情，惟駕駛人違反道路交通管理處罰
    條例第35條第1項第1款之規定而受吊扣駕駛執照處分時，依
    修正後同條例第68條規定並參照其修正意旨，應僅得吊扣違
    規或違法當時駕駛車類之駕駛執照，而撤銷原處分關於吊扣
    駕駛執照12個月部分等語。
二、抗告意旨略稱：
（一）本件受處分人對當場為警攔檢舉發前揭違反道路交通管理
      處罰條例之事實，並經受處分人坦言承認確有駕駛行為在
      案。
（二）本件受處分人蔡君今僅領有汽車駕駛執照，且其駕駛道路
      已違反處罰第22條第4款規定，本違規（第35條第1款）規
      定應受吊扣駕駛執照處分，既其駕駛執照使用已有違反條
      例第22條等相關條款規定之具體事實在案，其於違規行為
      時係以其領有但違規使用之上開駕駛執照，當為明確，自
      應以其領有之駕駛執照為吊扣處分，即駕駛人領有汽車駕
      駛駛執照但未領重型機車駕駛執照及酒後駕駛重型機車之
      違規，係違反處罰條例第22條第4款及第35條之規定，依
      法即應吊扣其領有但違規之汽車駕駛執照。
三、經查：
（一）本件受處分人甲○○於98年4月3日晚間9時17分許，騎乘
      車牌號碼J8M-211號重型機車，行經臺北縣三重市○○○
      路時，經臺北縣政府警察局警員攔檢施以酒測，測得其呼
      氣酒精濃度為每公升0.48毫克，而以其酒精濃度超過規定
      標準予當場以北縣警交字第C00000000號舉發違反道路交
      通管理事件通知單舉發，嗣經原處分機關於98年4月24日
      以北監蘆字第裁46-C00000000號，依道路交通管理處罰條
      例第35條第1項第1款、第24條第1項第2款規定裁處受處分
      人罰鍰45,000元，吊扣駕駛執照12個月，並施以道安講習
      等情，此為受處分人所不爭執，並有前開舉發通知單、前
      開裁決書各1紙（見原審卷第3及7頁）在卷可稽。堪認受
      處分人確於上開時、地，有酒精濃度超過規定標準仍駕駛
      車輛之違規行為。
（二）惟按道路交通管理處罰條例第68條業於94年12月14日修正
      ，並自95年3月1日施行，修正前之道路交通管理處罰條例
      第68條規定：「汽車駕駛人，因違反本條例及道路交通安
      全規則之規定，受吊扣或吊銷駕駛執照處分時，吊扣或吊
      銷其持有各級車類之駕駛執照」；修正後之道路交通管理
      處罰條例第68條規定：「汽車駕駛人，因違反本條例及道
      路交通安全規則之規定，受吊銷駕駛執照處分時，吊銷其
      持有各級車類之駕駛執照」；其原提案修正條文為：「汽
      、機車駕駛人，因違反本條例及道路交通安全規則之規定
      ，受吊扣或吊銷駕駛執照處分時，吊扣或吊銷其違法或違
      規當時所駕駛車輛之駕駛執照」；其立法理由略以：「原
      條文將違法或違規駕駛人所持有各級車類之駕駛執照一併
      吊扣或吊銷，失之過酷，影響人民工作及生活甚鉅，爰修
      正之」等語，其立法意旨在於違規行為對道路交通秩序之
      維持及道路交通安全已生較大之影響，故規定吊扣或吊銷
      其持有各級車類之駕駛執照，以限制其繼續駕車行駛道路
      之權利，此屬駕駛行為之限制，並不因所持駕駛執照種類
      不同而有所差異。則參諸上開立法理由及立法經過，行為
      人有道路交通管理處罰條例第35條第1項第1款所規定之違
      規行為，須吊扣駕駛執照時，僅能吊扣行為人違法或違規
      當時駕駛車輛所憑之駕駛執照，不得再吊扣行為人所持有
      、與駕駛違規車輛無關之其他各級車類駕駛執照，故已領
      有輕型機車駕駛執照者，酒後違規駕駛輕型機車時，吊扣
      者係駕駛者之輕型機車駕駛執照，不得吊扣駕駛者領有之
      其他汽車或重型機車駕駛執照。換言之，依修正後之規定
      意旨，騎乘重型機車違規，僅得吊扣重型機車駕照，不得
      吊扣其普通自小客車駕照。
（三）本件受處分人係領有普通自小客車駕駛執照，而酒後騎乘
      重型機車，酒測值達0.48MG/L，已超過規定標準之情形下
      ，違規事證固屬明確。惟修正後之道路交通管理處罰條例
      第68條規定既將「吊扣」等字刪除，駕駛人受吊扣駕駛執
      照處分時，自不再吊扣其持有各級車類之駕駛執照，已如
      上述，則原處分機關於作成吊扣駕駛執照處分時，應就行
      為人所應吊扣之駕駛執照種類予以限定，始符合依法行政
      原則。受處分人依法所受之處分應為限制其騎乘重型機車
      之權利，而受處分人持有之駕駛執照為普通自小客車駕駛
      執照，此有汽車駕照基本資料在卷可稽，是原處分機關自
      應吊扣其重型機車駕駛執照，若原處分機關因行政目的所
      設之「一人一照」原則，致受處分人無重型機車駕駛執照
      可供吊扣，而逕行吊扣受處分人之普通自小客車執照，顯
      已逾越修正後道路交通管理處罰條例第68條之規範意涵及
      範圍。至抗告人另稱本件受處分人另違反道路交通管理處
      罰條例第22條第4款規定云云，惟查，道路交通管理處罰
      條例第22條第4款固規定，汽車駕駛人領有小型車駕駛執
      照，駕駛重刑機器腳踏車者，處汽車駕駛人1,800元以上
      ，3,600 以下罰鍰，並禁止其駕駛，惟該條並無吊扣駕駛
      執照之規定，且本件裁決書舉發違反之法條僅為同條例第
      35條第1項第1款，並未以該條例第22條第4款為舉發，是
      抗告稱違反該條例第22條之規定，即應以其領有之汽車駕
      駛執照為吊扣處分云云，於法未合，尚難認為可採。
四、原審認原處分機關對受處分人所為吊扣普通自小客車駕駛執
    照之處分有所違誤，而撤銷受處分人關於吊扣普通自小客車
    駕駛執照之部分，經核尚無不合。抗告人仍執前詞應認為無
    理由，應予駁回。
據上論斷，應依道路交通案件處理辦法第26條，刑事訴訟法第41
2條，裁定如主文。
中    華    民    國    98    年    8     月    31    日
                  交通法庭審判長法  官  林堭儀
                                法  官  張明松
                                法  官  吳淑惠
以上正本證明與原本無異。
不得再抗告。
                                書記官  陳雅加
中    華    民    國    98    年    9     月    2     日


司法院資訊處製作；財團法人民間司法改革基金會備份。
